【裁判字號】    96,交聲更一,18
【裁判日期】    970325
【裁判案由】    聲明異議
【裁判全文】
臺灣高雄地方法院交通事件裁定      96年度交聲更一字第18號
原處分機關  高雄市政府交通局
異  議  人  丙○○  42歲民.
即受處分人
上列異議人即受處分人因聲明異議案件，對於高雄市交通事件裁
決所96年7 月27日所為之處分（原處分：高市府交裁字第裁32-B
O0000000號），聲明異議，前經本院以96年度交聲字第731 號裁
定駁回後，異議人不服提起抗告，經臺灣高等法院高雄分院以96
年度交抗字第210 號裁定撤銷原裁定發回更審，本院裁定如下：
    主  文
原處分撤銷。
丙○○駕車行經有燈光號誌管制之交岔路口闖紅燈，處罰鍰新臺
幣貳仟柒佰元，並記違規點數點；又違反道路交通管理處罰條
例之行為，不服從交通勤務警察之稽查，處罰鍰新臺幣玖佰元，
並記違規點數壹點。
    理  由
一、原處分意旨略以：異議人即受處分人丙○○所有之車牌號碼
    ：9M─8622號自小客車，於民國96年2 月10日19時許，行經
    高雄市小港區○○○路與豐田街口有紅綠燈交通號誌的交岔
    路口時，闖越紅燈，且該車駕駛人不服從交通勤務警察之稽
    查，拒絕出示證件，為高雄市政府警察局交通警察大隊警員
    開單逕行舉發，嗣分別依違反道路交通管理處罰條例第53
    條第1 項及第60條第2 項第1 款規定，各裁處罰鍰新臺幣（
    下同）2,700 元及900 元。
二、本件異議意旨略以：(一)伊並無於前揭時地違規，伊當日將所
    有之車牌號碼：9M─8622號自小客車借他人使用，伊不記得
    借給誰了。伊於前揭違規時間正與高雄市警察局刑事組組長
    黃昭欽通電話，伊有不在場證明，不可能在前揭時地違規。
    (二)本案證人即舉發員警甲○○、證人即現場目擊者乙○○就
    伊闖紅燈之路線（快車道或慢車道）於原審之證詞不相一致
    ，不可採信，不得以此認定伊有違規之行為。況且原處分機
    關從未提出具體客觀證據如照片等以資證明異議人有前揭違
    規行為，本件事證不足，自應為其不罰之諭知。(三)再者，伊
    所有前揭車輛顏色係香檳金，而非證人乙○○所證述之白色
    車輛，從而本案違規車輛並非伊所有之前揭車輛，伊非違規
    車輛之汽車所有人，自不得依道路交通管理處罰條例第85條
    規定令其負責。(四)原處分機關之裁決業已逾越法定期間3 月
    ，其裁決亦不合法云云。
三、按汽車駕駛人，行經有燈光號誌管制之交岔路口闖紅燈者，
    處新臺幣1,800 元以上5,400 元以下罰鍰；又汽車駕駛人，
    駕駛汽車，有不服從交通勤務警察或依法令執行交通指揮、
    稽查任務人員之指揮或稽查之情形，而本章各條無處罰之規
    定者，處新臺幣900 元以上1800元以下罰鍰，道路交通管理
    處罰條例第53條第1 項及第60條第2 項第1 款分別定有明文
    。次按汽車駕駛人，違反同條例第53條第1 項及第60條第2
    項第1 款之規定者，除依原條款處罰鍰外，並應各予以記違
    規點數3 點及1 點，道路交通管理處罰條例第63條第1 項第
    3 款、第1 款分別定有明文。
四、經查：
  (一)異議人於上揭時、地駕駛車牌號碼：9M─8622號自小客車，
    沿高雄市○○○路由南向北直行，途經高雄市○○○路與豐
    田街口之設有紅綠燈交通號誌的交岔路口時，因闖紅燈之違
    規，經服交通勤務之高雄市政府警察局交通大隊警員甲○○
    當場攔停，惟異議人不服交通員警之稽查，拒絕出示證件，
    而駕車離去，為舉發員警開單逕行舉發，再由原處分機關依
    據道路交通管理處罰條例第53條第1 項規定、第60條第2 項
    第1 款規定，於96年7 月27日以高市府交裁字第裁32-BO000
    0000號分別裁處異議人罰鍰2,700 元、900 元之事實，業經
    證人甲○○到庭結證稱：「（法官問：本件是否你舉發？）
    是。」、「（法官問：《提示舉發通知單》舉發情形？）在
    庭異議人開車闖紅燈，被我當場攔停，我請駕駛人出示駕駛
    執照，異議人問我說你有證據或照相錄影嗎，我回答她說我
    親眼看到你闖紅燈，她被攔下時就把行動電話放下來《她原
    本講電話》，而且有三個證人在旁邊當場看到，我就說『如
    果你不信，可以去問那三個證人』，她就過去問那三名證人
    ，就是乙○○，還有另外二名原審沒有傳喚的證人，異議人
    就去問那三名證人，然後跟他們發生爭執，過了一會異議人
    回到我這裡，她想要開車走，我就說『請你出示證件』，異
    議人不理我，從車內抱出一隻白色的狗，不理我，就坐進車
    內開車走了，我就當場將異議人車號記下，是9M─8622，我
    就開逕行舉發單寄給她，她有收到，也有去申訴。」、「（
    法官問：你確定你有看清楚違規車輛之車牌？）我有看清楚
    ，而且我當場抄在舉發單上面。」、「（法官問：你如何確
    定違規的駕駛人就是異議人？）我當時有跟異議人講話，大
    概講一分鐘，因為異議人口氣很不好，所以我特別有印象。
    」、「（法官問：時間久了是否可能認錯人？）沒有，異議
    人的聲音很低，異議人的身形很瘦小，而且我同事陳法帆也
    有看到。」等語，核與當時在場目擊之證人乙○○到庭結證
    稱：「（法官問：96年2 月10日當天你有無看到異議人開車
    闖紅燈？）有，而且是三個人看到。」、「（法官問：如何
    確定當天違規之人即在庭之異議人？）在庭異議人就是開車
    之人。」、「（你有跟異議人講到話，不然如何確定是同一
    人？）沒有，是異議人罵我們。」等語相符，又證人甲○○
    乃依法執勤之警員，證人乙○○係現場目擊該案之人，均與
    抗告人素昧平生，並無恩怨嫌隙，尚無設詞誣陷被告之必要
    ，其二人之具結證詞應堪採信，並有上開裁決書、高雄市政
    府警察局高市警交字第BO0000000 號舉發違反道路交通管理
    事件通知單1紙 在卷可憑，異議人闖紅燈及不服交通勤務警
    察之稽查等違規行為，均堪認定。
  (二)異議人雖辯以證人甲○○於原審證稱伊由快車道闖紅燈，而
    證人乙○○卻證稱伊係由慢車道闖紅燈，兩者就伊闖紅燈之
    違規行為究竟係在快車道或慢車道，所述不符，顯有串證之
    虞，不能以此瑕疵之證詞而認定其有前揭違規行為云云，惟
    查：證人甲○○到庭結證稱：「（法官問：異議人如何闖紅
    燈，闖紅燈的路線，是否還記得？）如我今日當庭所繪製之
    圖所示。」、「（法官問：依你繪製的圖，異議人原本是駕
    駛車輛在快車道上，由快車道變換車道到慢車道闖紅燈？）
    是。」、「（法官問：依你所處的位置《如你所繪製大約80
    公尺》，可以清楚看到這些情形？）當時路燈很亮，我可以
    清楚看見這台違規車輛原本是開在快車道上，後來才轉到慢
    車道上闖紅燈。」等語，核與證人乙○○到庭結證稱：「（
    法官問：你在原審證稱異議人是從外側車道闖紅燈？）是，
    我站在保養廠前面，站著看，就看到異議人在慢車道有闖越
    紅燈。」、「（法官問：你是否有注意那台車是一直開在慢
    車道上然後闖紅燈，還是它原本是開在快車道上？）我看到
    的時候它就已經在慢車道闖紅燈，我沒有注意它原本怎麼開
    ，我們看到的時候就笑笑的說這個會被開單。」等語相符，
    復有證人二人當庭所繪製之現場圖在卷可佐，顯見異議人確
    係駕駛上開自小客車自快車道轉入慢車道闖越紅燈，並且因
    此使證人甲○○、乙○○前之證述有所出入，從而，自不得
    以證人甲○○、乙○○就異議人在「何車道闖紅燈」事項曾
    有出入之證詞，即認異議人並無闖越紅燈之違規行為，而逕
    為有利異議人之認定。
  (三)異議人雖又辯以證人乙○○於原審證稱違規車輛係白色，而
    伊所有前揭車輛係香檳金，從而本案違規車輛並非伊所有之
    前揭車輛云云，惟查：異議人所有前揭車輛確實於前揭時地
    出現，因前揭違規行為，經員警記明車牌號碼後逕行舉發等
    情，業如上述，本件違規車輛即為異議人所有前揭車輛，甚
    為明確。雖證人甲○○到庭結證稱：「（法官問：是否記得
    該車顏色？）當時是晚上，我還記得車子的顏色比較淺，帶
    點棕色白白的。」、「（法官問：到底是白色還是棕色？）
    應該是屬於棕色系列，但顏色很淺。」等語，查異議人前揭
    車輛顏色為香檳金，有附卷之車款圖一紙可稽，與證人前揭
    證述「車子的顏色比較淺，帶點棕色白白的。」、「應該是
    屬於棕色系列，但顏色很淺」尚非全然不符，況且一般人對
    顏色之理解與口語表達，因人而異，例如從事藝術工作者理
    解及表達程度必然較高，而違規車輛之顏色尚非從事值勤員
    警填載舉發通知單時之必要記載事項，違規車輛之車牌號碼
    才是，從而車身顏色之齟齬並非重要之事項，不得以證人所
    證述之車身顏色與事實不全然相符，及謂無違規之行為，再
    證人乙○○到庭結證稱：「（法官問：你記得當天違規車輛
    顏色？）當時是晚上，這麼久了，要我記得這麼清楚，說實
    在我不是吃飽撐著。」，雖其於原審證稱本件違規車輛顏色
    係白色，而與異議人所有之前揭車輛顏色不同，惟證人乙○○至原審作證之時間為96年9 月10日，距離本件違規時間已
    相隔數月，而證人乙○○自承伊不是執法人員，伊只是好玩
    在那邊看，所以印象不深，顯見證人係就伊記憶中車身顏色
    而為陳述，並非十分篤定，而人之記憶會隨時間而有變化，
    就車身顏色此細節事項更有可能，從而，不得以此即認本件
    違規車輛非異議人前揭車輛。
  (四)再按汽車駕駛人闖紅燈或有不服指揮稽查而逃逸之行為，當
    場不能或不宜攔截製單舉發者，得對汽車所有人逕行舉發；
    前項逕行舉發，應記明車輛牌照號碼、車型等可資辨明之資
    料，以汽車所人為被通知人製單舉發，道路交通管理處罰條
    例第7 條之2 第1 項第1 款、第4 款、第4 項定有明文。又
    依同條例第85條規定：「本條例之處罰，受舉發違反道路交
    通管理事件之受處罰人，認為受舉法之違規行為應歸責他人
    者，應於舉發違反道路交通管理事件通知單應到案日期前，
    檢附相關證據及應歸責人相關證明文件，向處罰機關告知應
    歸責人，處罰機關應即另行通知應歸責人到案依法處理。逾
    期未依規定辦理者，仍依本條例各該違反條款規定處罰」。
    是交通違規案件於汽車所有人與使用人不同時，固應以實際
    違規駕駛人為處罰對象。惟車輛所有人對於登記於其名下之
    車輛，本應善盡妥善管領之責任，俾便車籍行政管理之統一
    性及正確性，避免汽車所有人任意將車輛出借或棄置，藉以
    規避、脫免相關處罰而設，故倘該車輛確有違規事實，汽車
    所有人既未於期限內告知實際駕駛人即應歸責人，自不能因
    此免除其應負之責。是異議人雖辯以舉發違反道路交通管理
    事件通知單所載之違規時間為96年2 月10日19時8 分，而依
    附卷之通聯記錄顯示，伊於96年2 月10日18時49分33秒至19
    時46分15秒正與證人即高雄市警察局刑事組組長黃昭欽通話
    中，伊未至違規現場，並無親自駕車闖越紅燈，也無與證人
    爭吵及不服警察指揮之行為云云，惟本件違規車輛確實係異
    議人所有之前揭車輛，業如前述，且其確有駕駛前開自小客
    車闖越紅燈一節，業經證人甲○○、乙○○於本院結證無訛
    ，有如前述，所辯已非可採。且縱異議人所辯屬實，因其自
    承將前開自用小客車借予他人使用，而異議人所有之前揭22
    車輛確實於違規時、地出現，惟異議人於申訴時，並未表明
    係第三人使用其自小客車並將該違規駕駛人之姓名、身分證
    統一編號及住址告知原處分機關，以供原處分機關另依法處
    罰該違規駕駛人，揆諸前揭道路交通管理處罰條例第85條規
    定，自屬可歸責於異議人，從而原處分機關處罰該自小客車
    所有人即異議人，於法並無不合。從而，自不能以異議人辯
    稱伊不知道伊將該車借予何人之詞，而卸免異議人之責任，
    而其聲請傳訊證人黃昭欽部分，依前揭法條意旨，亦屬無必
    要之證據調查，爰不予傳訊，併與敘明。
  (五)另，違反道路交通管理事件統一裁罰基準及處理細則第44條
    第1 項固規定：「違反道路交通管理事件行為人，未依規定
    自動繳納罰鍰，或未依規定到案聽候裁決，處罰機關應依基
    準表於舉發違反道路交通管理事件通知單送達且逾越應到案
    期限60日之3 個月內，逕行裁決之」，然因該細則第44條第
    1 項並未規定處罰機關違反上開期間之規定時有失權之效果
    ，因此，解釋上該規定屬訓示規定，是以，縱令本件裁決時
    間距離舉發違反道路交通管理事件通知單送達且逾越應到案
    期限60日已逾3 個月，自不能因此即謂處分機關之裁決不合
    法，附此敘明。
  (六)綜上所述，本件異議人為汽車駕駛人，行經有燈光號誌管制
    之交岔路口闖紅燈，且經警攔檢，拒絕交通勤務警察稽查之
    事實，堪以認定，原處分機關依道路交通管理處罰條例第53
    條第1 項及第60條第2 項第1 款之規定各予以裁處罰鍰2,70
    0 元及900 元，固非無據。惟揆諸前揭條文，原處分機關既
    認本件異議人係違反同條例第53條第1 項及第60條第2 項第
    1 款之規定，則除處上開罰鍰外，自應併予記違規點數3 點
    及1 點，惟原裁決處分漏未處罰，於法自有未合，且上開記
    點之處罰，係屬強制規定，無從減免。是異議人之異議雖無
    理由，惟原處分既有上開瑕疵，仍屬無可維持，自應由本院
    將原處分均撤銷，並仍以受處分人有違反道路交通管理處罰
    條例第53條第1 項及第60條第2 項第1 款之行為，應依同條
    例第63條第1 項第3 款、第1 款及違反道路交通管理事件統
    一裁罰基準及處理細則所訂之違反道路交通管理事件統一裁
    罰基準表等規定，裁處異議人如主文第2 項所示之罰鍰，並
    分別記違規點數3 點及1 點，以資適法。
五、據上論斷，應依道路交通案件處理法第20條，道路交通管理
    處罰條例第53條第1 項、第60條第2 項第1 款、第63條第1
    項第1 、3 款，裁定如主文。
中    華    民    國    97    年    3     月    25    日
                      交通法庭    法  官  顏銀秋
上正本證明與原本無誤。
如不服本裁定應於送達後5日內向本院提出抗告狀。
中    華    民    國    97    年    3     月    25    日
                                  書記官  董明惠


司法院資訊處製作；財團法人民間司法改革基金會備份。
